【裁判字號】    98,裁,1442
【裁判日期】    980618
【裁判案由】    地價稅
【裁判全文】
最  高  行  政  法  院  裁  定
                                      98年度裁字第1442號
上  訴  人  甲○○
                          送達代收人 乙○○
                          區○○○路○段143號2樓
被 上訴 人  臺北市稅捐稽徵處
代  表  人  丙○○
上列當事人間地價稅事件，上訴人對於中華民國98年2月19日臺
北高等行政法院97年度訴字第2309號判決，提起上訴，本院裁定
如下：
    主  文
上訴駁回。
上訴審訴訟費用由上訴人負擔。
    理  由
一、按對於高等行政法院判決之上訴，非以其違背法令為理由，
    不得為之，行政訴訟法第242條定有明文。依同法第243條第
    1項規定，判決不適用法規或適用不當者，為違背法令；而
    判決有同條第2項所列各款情形之一者，為當然違背法令。
    是當事人對於高等行政法院判決上訴，如依行政訴訟法第24
    3條第1項規定，以高等行政法院判決有不適用法規或適用不
    當為理由時，其上訴狀或理由書應有具體之指摘，並揭示該
    法規之條項或其內容；若係成文法以外之法則，應揭示該法
    則之旨趣；倘為司法院解釋或本院之判例，則應揭示該判解
    之字號或其內容。如以行政訴訟法第243條第2項所列各款情
    形為理由時，其上訴狀或理由書，應揭示合於該條項各款之
    事實。上訴狀或理由書如未依此項方法表明，或其所表明者
    與上開法條規定不合時，即難認為已對高等行政法院判決之
    違背法令有具體之指摘，其上訴自難認為合法。
二、本件上訴人對於高等行政法院判決上訴，除復執與原審起訴
    相同之主張外，另略以：原判決曲解土地稅減免規則第22條
    第2款規定為託辭，規避排除該條對於「道」地目土地特別
    規定之優先適用，違反中央法規標準法第16條之明文規定。
    另本案原處分以非事實之想當然耳，私自虛擬捏造出法律上
    所不存在所謂的建築基地法定空地其地目為「道」之使用執
    照，並且違法作為本案課徵地價稅之依據。詎原判決不查，
    率斷駁回上訴人之訴，其有不適用法規之違背法令。末查，
    臺北市○○區○○段1小段437地號土地（下稱系爭土地）於
    地目從「建」被變更為「道」以後，其外觀形式上的「不因
    變更而有不同」，僅僅只是國家法律對於人民因行政行為公
    權力行使之必要，從而有以法律規定所為之信賴保護。此以
    土地法第83條規定相對於同法第82條對私有土地之限制，因
    乃在於保護人民對於國家正當合理的信賴，人民因信賴特定
    行政行為所形成之法秩序，而安排其生活或處置其財產時，
    不能因為嗣後行政行為之變更而影響人民之既得權益，使其
    遭受不可預見之損害。據此，原判決理由之論斷，完全背離
    事實及法律規定，為判決不備理由及理由矛盾即違背法令之
    判決等語。惟查，上訴人系爭土地是否為免徵地價稅之土地
    ，其實體法上之判準法規範，應為土地稅減免規則第9條之
    規定，至於同規則第22條第2款及第5款之規定，係在「依第
    7條至第17條規定」確定特定土地可列入「免徵地價稅土地
    」以後，針對其減免程序所為之規定，不得以該第22條規定
    內容，作為本案之判準法規範。又本件系爭土地作為建築基
    地之法定空地用，已供地上建物容積率、建蔽率之計算基礎
    ，乃既存之事實，並未因其地目於嗣後變更為道而有不同，
    至於將來如有改建時，可否仍作為法定空地，應否課徵地價
    稅，非本件審究範圍，合先敘明。經核上訴理由，雖以該判
    決違背法令為由，惟無非係以其主觀歧異之法律見解，就原
    審取捨證據、認定事實之職權行使，指摘其為不當，並就原
    審已論斷者，泛言未論斷，或就原審所為論斷，泛言其論斷
    矛盾，而非具體表明合於不適用法規、適用法規不當、或行
    政訴訟法第243條第2項所列各款之情形，難認對該判決之如
    何違背法令已有具體之指摘。依首開規定及說明，應認其上
    訴為不合法。
三、據上論結，本件上訴為不合法。依行政訴訟法第249條第1項
    前段、第104條、民事訴訟法第95條、第78條，裁定如主文
    。
中    華    民    國    98    年    6     月    18    日
                    最高行政法院第二庭
                        審判長法官  鍾  耀  光
                              法官  侯  東  昇
                              法官  黃  本  仁
                              法官  王  德  麟
                              法官  黃  清  光
以  上  正  本  證  明  與  原  本  無  異
中    華    民    國    98    年    6     月    18    日
                              書記官  王  史  民


司法院資訊處製作；財團法人民間司法改革基金會備份。
